---
title: "1. Análise TDP merenda"
author: "Jonas Coelho"
date: "15/06/2021"
output: 
  html_document:
    toc: true
    toc_float: true
    df_print: paged
    code_folding: hide
---

```{r setup, include=FALSE}
knitr::opts_chunk$set(echo = TRUE)
```

Bibliotecas:
```{r}
library(dplyr)
```



# I. Importação dos dados

Para iniciar, iremos exportar os dados gerados pela malha fina do TDP merenda. Como são duas análises distintas, serão duas tabelas separadas: uma com os alertas com base na empresa (CNAE ou data de abertura suspeitos) e outra com os valores elevados. Todos os comandos utilizados podem ser obtidos diretamente da base com o código SQL exibido. Para fins de estabilidade, os resultados desses queries serão carregados nesse doc através de um CSV.

```{sql eval=false}
Select alerta.id_alerta, alerta.id_contrato, id_tipo, info, id_licitacao, descricao_objeto_contrato, cnpj, razao_social, nome_fantasia, data_inicio_atividade, cnae_fiscal, nm_secao, nm_divisao, nm_grupo, nm_classe, nm_cnae, ds_item, total_vendas_item, n_vendas_semelhantes  from alerta LEFT JOIN contrato c on alerta.id_contrato = c.id_contrato left join dados_cadastrais d on nr_documento_contratado = d.cnpj  left join cnae e on d.cnae_fiscal = e.id_cnae left join item_atipico on alerta.id_alerta = item_atipico.id_alerta;
```

Adicionalmente, vamos carregar os itens de descrição dos contratos e licitações

```{sql eval=false}
SELECT * FROM contrato
SELECT * FROM licitacao
```

```{r}
item_contrato <- read.delim('../dados/item_contrato.csv', sep = ',', fileEncoding = 'UTF-8') %>%
  mutate(ds_item_limpo = tolower(iconv(ds_item, to="ASCII//TRANSLIT")))
```

```{r}
alertas <- read.delim('../dados/alertas.csv', sep = ',', fileEncoding = 'UTF-8')
```






# II. Alertas



# III. Palavras mais comuns

Com base na descrição dos itens, vamos verificar as palavras mais comuns.

```{r}
df_freq <- sort(table(unlist(strsplit(item_contrato$ds_item_limpo, " "))), decreasing = T)
```

```{r}
head(df_freq, n = 300)
```

É possível notar que alguns produtos se destacam entre as centenas de palavras mais comuns, tais como: pao, farinha, carne, sal, feijao, batata, oleo, tomate, arroz, ovos, cafe, laranja, queijo, repolho e cebola. Entretanto, analisando manualmente a base foi possível constatar que a mera presença dessas palavras não indica que se trata do item em questão. Isso foi mais notável no caso de ingredientes e sabores como farinha, sal, oleo, queijo e laranja.

# IV. Medidas incorretas


Código utilizado anteriormente
```{r eval=FALSE}
aventais2 <- aventais %>%
  mutate(ds_item = tolower(iconv(ds_item, from="UTF-8", to="ASCII//TRANSLIT"))) %>%
  filter(stringr::str_detect(ds_item, "aventa")) %>%
  mutate(flag_pacote = if_else(stringr::str_detect(ds_item, "pacote|kit|com \\d|c/ \\d|c \\d|\\d un|unidades|und|\\d uni|c/\\d|kg| un |cx|pacote|pct|kg|und|quilo| unid "),1,0),
         flag_material = if_else(stringr::str_detect(ds_item, "tecido|latex|material|tnt|plastic|plastic|pvc|pff|acrilic|algodao|polipropileno|nitrilica|borracha|polietileno|n95|galvanizado|poliester|inox|vinil|mdf|aluminio|nylon|ferro|policarbonato|nao-tecido|nitrilica|prata|metalica|microfibra|\\(tnt\\)|acrilica"),1,0),
         flag_detalhe_ad = if_else(stringr::str_detect(ds_item, "tamanho|cor|elastico|cm|100%|branco|ambidestra|esteril|impermeavel|gramatura|mg|atoxica|preto|natural|azul|medindo|mm|branca|lubrificada|capacidade|bioabsorvivel|certificado|peso|comprimento|lei|nbr|normas|caracteristicas|costura|dimensoes|bolsos|abnt|flexivel|infantil|anvisa|sanfonada|densidade|certificacao|gramas|inmetro|antiderrapante"),1,0),
         tamanho_texto = stringr::str_length(ds_item),
         n_palavras = sapply(strsplit(ds_item, " "), length),
         bol_nao_unidade = if_else(sg_unidade_medida == "UN", 0, 1)) %>%
  mutate(vl_item_contrato = gsub("R\\$ ", "" ,vl_item_contrato),
         vl_item_contrato = as.numeric(gsub(",", "", vl_item_contrato))) %>%
  filter(vl_item_contrato > 0.1) %>%
  mutate(median_price = median(vl_item_contrato, na.rm=T),
         price_perc = vl_item_contrato/median_price,
         median_text = median(tamanho_texto),
         tamanho_perc = tamanho_texto/median_text,
         median_palavras = median(n_palavras),
         palavras_perc = n_palavras/median_palavras,
         bol_1_uni = if_else(qt_itens_contrato == 1, 1, 0),
         flag_pre_e_uni = if_else(bol_1_uni == 1 & price_perc > 1.5 & bol_nao_unidade == 0, 1, 0))
```

