---
title: "2. Análise compras emergenciais - PE"
author: "Jonas Coelho"
date: "16/06/2021"
output: 
  html_document:
    toc: true
    toc_float: true
    df_print: paged
    code_folding: hide
    self_contained: false
---
```{css, echo=FALSE}
body {
    position: absolute;
    left: 0px;}
```

```{r setup, include=FALSE}
knitr::opts_chunk$set(echo = TRUE)
```

```{r message=FALSE, warning=FALSE}
library(dplyr)
library(ggplot2)
library(knitr)
library(kableExtra)
library(caret)

options(scipen = 9999)
```

# I. Introdução

Essa análise busca repetir o que foi realizado em 2020 para a análise de compras emergenciais do Rio Grande do Sul, agora para o estado de Pernambuco.

Como no doc 1, os dados são extraídos diretamente da base do Tá de Pé, porém, para garantir que a análise permaneça a mesma, o resultado de cada query foi salvo em um csv carregado na análise desse doc.


```{r}
# Importar arquivos
item_contrato <- readr::read_csv("../dados/item_contrato_covid.csv", col_types = readr::cols(.default = "c"))
info_contrato <- readr::read_csv("../dados/info_contrato_covid.csv", col_types = readr::cols(.default = "c"))
item_licitacao <- readr::read_csv("../dados/item_licitacao_covid.csv", col_types = readr::cols(.default = "c"))
orgaos <- readr::read_csv("../dados/orgaos_covid.csv", col_types = readr::cols(.default = "c"))
casos <- readr::read_csv2("../dados/casos.csv", col_types = readr::cols(.default = "c"))
similares <- readr::read_csv("../dados/itens_similares_covid_11_06_2021.csv", col_types = readr::cols(.default = "c"))
empenho <- readr::read_csv("../dados/info_empenhos_covid.csv", col_types = readr::cols(.default = "c"))

alertas <- readr::read_csv("../dados/alertas_covid_joined.csv", col_types = readr::cols(.default = "c"))

cnpjs <- readr::read_csv("../dados/dados_cadastrais.csv", col_types = readr::cols(.default = "c"))

```

Para dados do IBGE, nós podemos usar a biblioteca SIDRAR. Porém, para evitar requests desnecessários, vamos deixar as tabelas de interesse já salvas localmente e carregá-las direto dos arquivos. O código para obtenção dos dados pode ser visualizado abaixo.

```{r}
load('../dados/ibge.rdata')
```

```{r eval=FALSE}
pib_mun <- sidrar::get_sidra(api = "/t/5938/n6/all/v/37/p/last%201/d/v37%200") %>%
  janitor::clean_names() %>%
  select(municipio_codigo, municipio, valor) %>%
  rename(pib = valor)


pop <- sidrar::get_sidra(6579,
                         period = '2020',
                         variable = 9324,
                         geo = "City") %>%
  janitor::clean_names() %>%
  select(municipio_codigo, municipio, valor) %>%
  rename(pop = valor)
```

Como antes, é necessário filtrar o arquivo do Ministério da Saúde com casos registrados para manter a linha com informações mais recentes.

```{r}
# Filtrar apenas valores máximos de casos e óbitos
casos <- casos %>% mutate(data = as.Date(data, format="%Y-%m-%d"))

equivalencias_codigos <- pop %>%
  select(municipio_codigo) %>%
  mutate(cod_sem_ver = substr(municipio_codigo, 1,6))

max_casos <- casos %>% group_by(codmun) %>% top_n(1, data) %>%
  janitor::clean_names() %>%
  left_join(equivalencias_codigos, by = c('codmun' = 'cod_sem_ver')) %>%
  rename(cd_municipio_ibge = municipio_codigo)
```

Também vamos filtrar as compras apenas no nível municipal. Também iremos usar apenas as compras de Pernambuco para uma análise mais uniformizada.

```{r}
# Filtrar apenas dados municipais
item_contrato_old <- item_contrato

item_contrato <- item_contrato %>%
  left_join(select(orgaos, id_orgao, cd_municipio_ibge, esfera), by="id_orgao") %>%
  filter(esfera == "MUNICIPAL" & sigla_estado == 'PE') %>%
  mutate(vl_item_contrato = as.numeric(vl_item_contrato), vl_total_item_contrato = as.numeric(vl_total_item_contrato), qt_itens_contrato = as.numeric(qt_itens_contrato))

info_contrato_old <- info_contrato

info_contrato <- info_contrato %>%
  filter(id_contrato %in% item_contrato$id_contrato) %>%
  mutate(vl_contrato = as.numeric(vl_contrato))
```


Agora vamos gerar tabelas adicionais que irão auxiliar na tarefa de analisar esses dados. A primeira delas é a de licitações efetivadas. Com base na tabela original de itens dos contratos, iremos ver quantas ids de licitações por cada município. Dessa forma, teremos uma lista apenas daquelas licitações que foram efetivadas. Não é correto dizer que são licitações com contratos assinados porque em alguns casos não é exigido contrato, mas a inserção dos dados é feita ainda assim na tabela de informações de contratos.

```{r}
# Somar licitações efetivadas
cont_licit_efetivadas <- item_contrato %>%
  group_by(cd_municipio_ibge, id_licitacao) %>%
  summarize(lic_concluidas=n()) %>%
  group_by(cd_municipio_ibge) %>%
  summarize(lic_concluidas=n())
```

Antes, tínhamos desenvolvido um regex para identificar possíveis serviços (e excluir da análise visto que só estamos focados em compras). Agora, já possuímos uma coluna na base indicando isso. Vamos ver se nosso código antigo é sub ou superinclusivo, comparativamente.

```{r}
servicos <- item_contrato %>%
  mutate(ds_item = tolower(iconv(ds_item , from="UTF-8", to="ASCII//TRANSLIT"))) %>%
  mutate(flag_servico = ifelse(stringr::str_detect(ds_item, "(contratacao de empresa)|(prestacao de servico[s]?)|^servico[s]?|(a prestacao de)|(contratacao de prestacao)|(contratacao de servico)|(aluguel/loca)|servia|(contratacao contratacao de)|(contratacao da empresa)|(contratacao de)|(repasse hospital)|(empenho global)|(locacao de infraestrutura)|(fornecimento de alimentacao)|(fornecimento de gestao)|(contratacao emergencial gerenciamento)|(gerenciamento, operacionalizacao)|(reforma do predio)|(execucao de obras)|(contratacao, de servicos)|convenio"), 1, 0))
  
```

```{r}
servicos %>%
  filter((servico == 0 & flag_servico == 1) | (servico == 1 & flag_servico == 0)) %>%
  nrow()
```

Tudo certo podemos prosseguir. Agora vamos criar as tabelas com os valores pagos a cada fornecedor. Teremos que fazer uma mudança em relação ao ano passado, no entanto. Antes, usamos os valores liquidados como referência do que foi repassado a cada fornecedor. Para Pernambuco, a tabela de empenhos ainda não pode ser associada com a de contratos/licitação, por esse motivo a análise terá que ser feita com base nos contratos assinados, independentemente dos valores repassados aos fornecedores.

```{r}
fornecedores_mun <- info_contrato %>%
  mutate(vl_contrato = as.numeric(vl_contrato),
    vl_contrato = tidyr::replace_na(vl_contrato, 0)) %>%
  left_join(select(orgaos, id_orgao, cd_municipio_ibge, nome_municipio)) %>%
  group_by(id_contrato, nr_documento_contratado, cd_municipio_ibge) %>%
  summarize(vl_contrato = sum(vl_contrato)) %>%
  group_by(nr_documento_contratado, cd_municipio_ibge) %>%
  summarize(vl_contrato = sum(vl_contrato), lic_concluidas=n_distinct(id_contrato)) %>% 
  group_by(nr_documento_contratado) %>%
  summarize(lic_concluidas=sum(lic_concluidas), vl_contrato = sum(vl_contrato), municipios_contratantes= n_distinct(cd_municipio_ibge))


fornecedores <- select(info_contrato, nr_documento_contratado) %>%
  group_by(nr_documento_contratado) %>%
  slice(1) %>%
  ungroup() %>%
  right_join(fornecedores_mun) %>%
  group_by(nr_documento_contratado) %>%
  summarize(lic_concluidas=sum(lic_concluidas), municipios_contratantes=sum(municipios_contratantes), vl_contrato = sum(vl_contrato)) %>%
  left_join(select(cnpjs, cnpj, razao_social, nome_fantasia, data_situacao_cadastral, municipio), by = c('nr_documento_contratado' = 'cnpj'))
```
Outra tabela necessária é a soma de compras feitas de "objetos", ou seja, tudo aquilo que não for considerado serviço:

```{r}
# Somar valores não-serviços
soma_mun_item_contr_filtrados <- item_contrato %>%
  filter(servico == 'false') %>%
  group_by(cd_municipio_ibge) %>% 
  summarise(soma_vl_contrato_objetos = sum(vl_total_item_contrato), soma_qt_itens_contrato_objetos = sum(qt_itens_contrato)) %>%
  unique()
```


Em seguida, vamos gerar a tabela de remédios sem eficácia comprovada.

```{r}
# Remédios
remedios <- item_contrato %>%
  mutate(ds_item = tolower(iconv(ds_item , from="UTF-8", to="ASCII//TRANSLIT"))) %>%
  filter(stringr::str_detect(ds_item, "cloroquina|ivermectina|azitromicina")) %>%
  mutate(flag_remedio = 1)

lista_remedios <- c("cloroquina", "ivermectina", "azitromicina")

# Criar coluna tipo remedio
remedios <- lista_remedios %>%
  purrr::map(function(x) {
    remedios %>%
      mutate(selec = stringr::str_detect(ds_item, x), categoria_item = x) %>%
      filter(selec == TRUE)
  }) %>%
  bind_rows() %>%
  distinct(id_item_contrato, .keep_all= TRUE)

# Somar valores remédios
soma_remedios <- remedios %>%
  group_by(cd_municipio_ibge) %>% 
  summarise(soma_vl_tota_item_contrato_objetos = sum(vl_total_item_contrato), soma_contrato_objetos = n_distinct(id_contrato)) %>%
  left_join(select(orgaos, cd_municipio_ibge, nome_municipio)) %>%
  unique()

soma_remedios_categoria <- remedios %>%
  group_by(categoria_item) %>% 
  summarise(soma_vl_tota_item_contrato_objetos = sum(vl_total_item_contrato), soma_contrato_objetos = n_distinct(id_contrato), municipios_contratantes = n_distinct(cd_municipio_ibge)) %>%
  unique()
```

Agora vamos gerar as tabelas com os dados econômicos e demográficos dos municípios, bem como os seus gastos totais.

> **ATENÇÃO:** Para o RS, a coluna "*vl_total_item_contrato*" da tabela "*item_contratos*" representa corretamente o valor total do contrato ao multiplicar a quantidade de itens pelo valor unitário. No entanto, para PE, essas duas dimensões não estão em sincronia com o valor total do contrato, gerando valores excepcionais no cálculo (por exemplo o contrato db47081cada6470ef63777d290be6ed que possui um valor total calculado de 2 bilhões, mas cujo real valor é 2 milhões de reais). Por esse motivo, podemos apenas utilizar a coluna de valor do contrato da tabela "*info_contratos*". Mais informações sobre isso estão na seção final do doc.

```{r}
# Somar valores contratados todos
soma_mun_item_contr <- info_contrato %>%
  left_join(select(orgaos, id_orgao, cd_municipio_ibge, nome_municipio)) %>%
  group_by(cd_municipio_ibge, nome_municipio) %>% 
  summarise(soma_vl_contrato = sum(vl_contrato)) %>%
  left_join(select(pib_mun, municipio_codigo, pib), by= c("cd_municipio_ibge" = "municipio_codigo")) %>%
  left_join(select(pop, municipio_codigo, pop), by= c("cd_municipio_ibge" = "municipio_codigo")) %>%
  left_join(select(max_casos, cd_municipio_ibge, casos_acumulado, obitos_acumulado)) %>%
  left_join(cont_licit_efetivadas, by = c("cd_municipio_ibge")) %>%
  left_join(soma_mun_item_contr_filtrados, by = c("cd_municipio_ibge")) %>%
  unique() %>%
  mutate(casos_acumulado = as.numeric(casos_acumulado), obitos_acumulado = as.numeric(obitos_acumulado)) %>%
  select(-cd_municipio_ibge) %>%
  relocate(nome_municipio, .before = soma_vl_contrato)

# Calculcar variáveis proporcionais
soma_mun_item_contr <- soma_mun_item_contr %>%
  mutate(valor_sobre_pib = soma_vl_contrato/pib) %>%
  mutate(valor_sobre_pop = soma_vl_contrato/pop) %>%
  mutate(valor_sobre_casos = soma_vl_contrato/casos_acumulado) %>%
  mutate(valor_sobre_obitos = soma_vl_contrato/obitos_acumulado) %>%
  mutate(casos_sobre_hab = casos_acumulado/pop) %>%
  mutate(obitos_sobre_hab = obitos_acumulado/pop) %>%
  left_join(select(orgaos, cd_municipio_ibge, nome_municipio))
```

Encerrando essa primeira etapa de tabelas, vamos partir agora para as tabelas de itens mais comprados. 

```{r}
# Filtrar similares
similares_filtrado <- similares %>%
  mutate(ds_1_item_pesq = tolower(iconv(ds_1_item_pesq, from="UTF-8", to="ASCII//TRANSLIT")), ds_2_item_pesq = tolower(iconv(ds_2_item_pesq, from="UTF-8", to="ASCII//TRANSLIT")), ds_3_item_pesq = tolower(iconv(ds_3_item_pesq, from="UTF-8", to="ASCII//TRANSLIT"))) %>%
  group_by(id_item_pesquisado) %>%
  top_n(1, id_item_similar) %>%
  filter(stringr::str_detect(ds_3_item_pesq, "mascara[s]?|teste[s]?|avental?|alcool?|luva[s]?|termometro?|macacao?|touca?|protetor?|oculos?|sabonete?|sabao?|oximetro?|jaleco?|detergente?|kit?"))

itens_epis <- item_contrato %>%
  filter(servico == 'false') %>%
  mutate(ds_item = tolower(iconv(ds_item, from="UTF-8", to="ASCII//TRANSLIT"))) %>%
  filter(stringr::str_detect(ds_item, "mascara|aventa|luva|macac|touca|oculos|jaleco|sapatilha|teste|alcoo|termometro|sabonete|oximetro|sabao|detergente|desinfentante|uniforme|tapete|detergente|hipoclorito|sapato|viseira")) %>%
  group_by(ds_1) %>%
  summarize(aquisicoes = n_distinct(id_licitacao), total_comprado = sum(qt_itens_contrato), total_valor_comprado = sum(vl_total_item_contrato))

medianas <- similares_filtrado %>%
  filter(stringr::str_detect(ds_1_item_pesq, "mascara[s]?|teste[s]?|avental?|alcool?|luva[s]?|termometro?|macacao?|touca?|protetor?|oculos?|sabonete?|sabao?|oximetro?|jaleco?|detergente?") & unidade_medida_item_pesq == "UN") %>%
  group_by(ds_1_item_pesq) %>%
  top_n(1, mediana_no_estado) %>%
  select(ds_1_item_pesq, mediana_no_estado) %>%
  unique()
```

Agora vamos importar os valores dos dados obtidos no RS.

```{r}
load('../dados/regressoes.RData')
```

E preencher com as estimativas em PE.

```{r}
#! Criar listas
selecao <- c("mascara","aventa","luva","macac","touca","oculos","jaleco","sapatilha","teste","alcoo","sabonete","sabao","detergente","desinfetante","uniforme","detergente","hipoclorito","sapato","viseira")

reg_itens_analise <- item_contrato %>%
  mutate(ds_item = tolower(iconv(ds_item, from="UTF-8", to="ASCII//TRANSLIT")))

# Criar indicadores de mais informação
reg_itens_analise <- reg_itens_analise %>%
  mutate(flag_pacote = if_else((stringr::str_detect(ds_item, "pacote|com \\d|c/ \\d|c \\d|\\d un|unidades|und|\\d uni|c/\\d|kg| un |cx|pacote|pct|kg|und|quilo| unid ") & !stringr::str_detect(ds_item, "\\dl|\\d l|\\d ml|\\dml" )),1,0),
         flag_material = if_else(stringr::str_detect(ds_item, "tecido|latex|material|tnt|plastic|plastic|pvc|pff|acrilic|algodao|polipropileno|nitrilica|borracha|polietileno|n95|galvanizado|poliester|inox|vinil|mdf|aluminio|nylon|ferro|policarbonato|nao-tecido|nitrilica|prata|metalica|microfibra|\\(tnt\\)|acrilica"),1,0),
         flag_detalhe_ad = if_else(stringr::str_detect(ds_item, "tamanho|cor|elastico|cm|100%|branco|ambidestra|esteril|impermeavel|gramatura|mg|atoxica|preto|natural|azul|medindo|mm|branca|lubrificada|capacidade|bioabsorvivel|certificado|peso|comprimento|lei|nbr|normas|caracteristicas|costura|dimensoes|bolsos|abnt|flexivel|infantil|anvisa|sanfonada|densidade|certificacao|gramas|inmetro|antiderrapante"),1,0),
         nivel_data2 = as.Date(stringr::str_sub(dt_inicio_vigencia, start = 1L, end = 10), tryFormats = c("%Y-%m-%d"))
  )

# Filtrar pela seleção de itens
reg_itens_analise <- selecao %>%
  purrr::map(function(x) {
    reg_itens_analise %>%
      mutate(selec = stringr::str_detect(ds_item, x), categoria_item = x) %>%
      filter(selec == TRUE)
  }) %>%
  bind_rows() %>%
  distinct(id_item_contrato, .keep_all= TRUE)

# Criar variaveis por item
reg_itens_analise2 <- reg_itens_analise %>%
  filter(vl_item_contrato > 0.1) %>%
  filter(!stringr::str_detect(ds_item, "lavadora de pressao|totem|totens|toten|dispenser")) %>%
  group_by(categoria_item) %>%
  mutate(tamanho_texto = stringr::str_length(ds_item),
         n_palavras = sapply(strsplit(ds_item, " "), length),
         bol_nao_unidade = if_else(sg_unidade_medida == "UN", 0, 1),
         median_palavras = median(n_palavras),
         palavras_perc = n_palavras/median_palavras,
         bol_1_uni = if_else(qt_itens_contrato == 1, 1, 0),
         nivel_data2 = lubridate::floor_date(as.Date(stringr::str_sub(dt_inicio_vigencia, start = 1L, end = 10), tryFormats = c("%Y-%m-%d")),"month")) %>%
  ungroup()

reg_itens_analise2 <- reg_itens_analise2 %>%
  group_by(categoria_item,nivel_data2) %>%
  mutate(median_price = median(vl_item_contrato, na.rm=T),
         price_perc = vl_item_contrato/median_price,
         flag_pre_e_uni = if_else(bol_1_uni == 1 & price_perc > 1.5 & bol_nao_unidade == 0, 1, 0)) %>%
  ungroup

# Preencher com valores estimado
reg_itens_analise2 <- reg_itens_analise2 %>%
  mutate(estimativa_med_cor = predict(reg_med_cor, reg_itens_analise2),
         estimativa_material = predict(reg_material, reg_itens_analise2))
```

# II. Descrição

Aqui serão apresentados os dados gerados anteriormente. As análises e conclusões inferidas a partir deles estão detalhadas na seção IV.

## Número de municípios com contratos
```{r}
length(unique(item_contrato$cd_municipio_ibge))
```

No total, há 185 municípios em Pernambuco. Isso significa que temos informações para 85% do estado.

## Número de licitações realizadas
```{r}
length(unique(item_contrato$id_licitacao))
```

## Total gasto
```{r}
sum(as.numeric(info_contrato$vl_contrato))
```

No total, foram contratados R$ 462.255.921 pelos municípios pernambucanos, o que corresponde a uma média de quase R\$ 3 milhões por município, um valor consideravelmente alto, mesmo quando se tem em perspectiva que corresponde a gastos de um ano inteiro. Vamos ver por município para ver se encontramos algo suspeito nos valores obtidos. Os municípios abaixo estão listados pelo valor total dos contratos, mas podem ser reordenados por qualquer uma das demais variáveis.

## Tabela descritiva por município
```{r}
soma_mun_item_contr %>%
  filter(!is.na(cd_municipio_ibge)) %>%
  select(cd_municipio_ibge, soma_vl_contrato, pop, casos_acumulado, obitos_acumulado, lic_concluidas, valor_sobre_pib, valor_sobre_pop, casos_sobre_hab, obitos_sobre_hab) %>%
  left_join(select(orgaos, id_orgao, cd_municipio_ibge, nome_municipio)) %>%
  select(nome_municipio, soma_vl_contrato, pop, casos_acumulado, obitos_acumulado, lic_concluidas, valor_sobre_pib, valor_sobre_pop, casos_sobre_hab, obitos_sobre_hab) %>%
  unique() %>%
  arrange(desc(as.numeric(soma_vl_contrato))) %>%
  DT::datatable(filter = 'top', options = list(scrollX='600px')) %>%
  DT::formatRound(c("soma_vl_contrato", "valor_sobre_pib", "valor_sobre_pop", "casos_sobre_hab", "obitos_sobre_hab"), digits=2) %>%
  DT::formatCurrency("soma_vl_contrato", currency="R$") %>%
  DT::formatRound(c('pop', 'casos_acumulado', 'obitos_acumulado'), interval = 3, digits=0)
```

## Regressões gastos com casos registrados
```{r}
summary(lm(soma_vl_contrato ~ casos_acumulado, data=soma_mun_item_contr))
summary(lm(soma_vl_contrato ~ casos_sobre_hab, data=soma_mun_item_contr))
```

## Regressão gráfica de gastos com casos
```{r, results='asis'}
dump <- soma_mun_item_contr %>%
  ungroup() %>%
  select(nome_municipio, soma_vl_contrato, casos_acumulado) %>%
  unique() %>%
  mutate(casos_acumulado.html.tooltip = as.character(glue::glue("<p><b>{nome_municipio}</b></br>Casos acumulados nominal (Junho 2021): {casos_acumulado}</br>Total contratado: {soma_vl_contrato}</p>"))) %>%
  mutate(casos_acumulado = log(casos_acumulado), soma_vl_contrato = log(soma_vl_contrato)) %>%
  select(soma_vl_contrato, casos_acumulado, casos_acumulado.html.tooltip) %>%
  googleVis::gvisScatterChart(options = list(trendlines = "{0 : {type: 'linear', color: 'black'}}", dataOpacity = 0.7, height=500, hAxis = "{viewWindowMode: 'maximized', title: 'Casos acumulados - Junho 2021 (log)'}", vAxis = "{viewWindowMode: 'maximized', title: 'Total contratado - Junho 2021 (log R$)'}", tooltip="{isHtml:'true'}"))

print(dump, "chart")
```



## Tabela descritiva fornecedores
```{r}
fornecedores %>%
  arrange(desc(vl_contrato)) %>%
  select(razao_social, nome_fantasia, lic_concluidas, municipios_contratantes, vl_contrato, municipio, data_situacao_cadastral, nr_documento_contratado) %>%
  DT::datatable(filter = 'top') %>%
  DT::formatRound("vl_contrato", digits=2) %>%
  DT::formatCurrency("vl_contrato", currency="R$") %>%
  DT::formatDate("data_situacao_cadastral", method = 'toLocaleDateString')
```


## 10 maiores valores contratados
```{r}
soma_mun_item_contr %>%
  select(nome_municipio, soma_vl_contrato, valor_sobre_pop, valor_sobre_casos, lic_concluidas) %>%
  unique() %>%
head(arrange(desc(soma_vl_contrato)), n = 10) %>%
  kable(align="l", format.args = list(big.mark = ","), digits=2) %>%
  kable_styling(bootstrap_options = c("striped"), position = "center")
```


# III. Termos mais comuns e EPI

Nesta seção, vamos verificar quais os termos mais comuns nas descrições dos itens.

## Tabela de frequência de palavras com base na descrição completa
```{r}
data.frame(table(unlist(strsplit(tolower(iconv(item_contrato$ds_item, from="UTF-8", to="ASCII//TRANSLIT")), " ")))) %>%
  arrange(desc(Freq))
```

## Tabela de frequência de palavras com base nas três primeiras palavras da descrição
```{r}
data.frame(table(unlist(strsplit(tolower(iconv(item_contrato$ds_3, from="UTF-8", to="ASCII//TRANSLIT")), " ")))) %>%
  arrange(desc(Freq))
```

É possível notar que alguns itens frequentes nas compras do RS também estão presentes em PE. Tais como Luva, Mascara, Alcool, Avental etc.

Assim como antes, podemos gerar um gráfico com o número de contratos para cada um dos itens

```{r}
selecao <- c("mascara","aventa","luva","macac","touca","oculos","jaleco","sapatilha","teste","alcoo","sabonete","sabao","detergente","desinfetante","uniforme","detergente","hipoclorito","sapato","viseira")

reg_itens_analise <- item_contrato %>%
  mutate(ds_item = tolower(iconv(ds_item, from="UTF-8", to="ASCII//TRANSLIT")))

# Filtrar pela seleção de itens
reg_itens_analise <- selecao %>%
  purrr::map(function(x) {
    reg_itens_analise %>%
      mutate(selec = stringr::str_detect(ds_item, x), categoria_item = x) %>%
      filter(selec == TRUE)
  }) %>%
  bind_rows() %>%
  distinct(id_item_contrato, .keep_all= TRUE)

reg_itens_analise2 <- reg_itens_analise %>%
  mutate(nivel_data2 = lubridate::floor_date(as.Date(stringr::str_sub(dt_inicio_vigencia, start = 1L, end = 10), tryFormats = c("%Y-%m-%d")),"month")) %>%  group_by(categoria_item,nivel_data2) %>%
  mutate(median_price = median(vl_item_contrato, na.rm=T),
         price_perc = vl_item_contrato/median_price)%>%
  ungroup

pal <- RColorBrewer::brewer.pal(name = "Set2", n = 7)
```

## Variação gráfica de contratos por mês
```{r, results='asis'}
dump <- reg_itens_analise2 %>%
  group_by(categoria_item,nivel_data2) %>%
  mutate(median_price = median(vl_item_contrato, na.rm=T),
         compras = n(),
         soma_gastos = sum(vl_item_contrato),
         soma_unidades = sum(qt_itens_contrato)) %>%
  select(categoria_item,nivel_data2,median_price,compras,soma_gastos,soma_unidades) %>%
  unique() %>%
  select(categoria_item, nivel_data2, compras) %>%
  filter(categoria_item %in% c("alcoo", "mascara", "luva", "teste") & nivel_data2>as.Date("2020-01-02") & nivel_data2<as.Date("2021-06-01")) %>%
  tidyr::pivot_wider(names_from = categoria_item, values_from = compras) %>%
  arrange(desc(nivel_data2)) %>%
  googleVis::gvisLineChart(xvar = 'nivel_data2', yvar = c("alcoo", "mascara", "luva", "teste"), options = list(height =500))

print(dump, "chart")
```

## Variação gráfica de preços por mês
```{r, results='asis'}
dump <- reg_itens_analise2 %>%
  group_by(categoria_item,nivel_data2) %>%
  mutate(median_price = median(vl_item_contrato, na.rm=T),
         compras = n(),
         soma_gastos = sum(vl_item_contrato),
         soma_unidades = sum(qt_itens_contrato)) %>%
  select(categoria_item,nivel_data2,median_price) %>%
  unique() %>%
  filter(categoria_item %in% c("alcoo", "mascara", "luva", "teste") & nivel_data2>as.Date("2020-01-02") & nivel_data2<as.Date("2021-06-01")) %>%
  tidyr::pivot_wider(names_from = categoria_item, values_from = median_price) %>%
  arrange(desc(nivel_data2)) %>%
  mutate(teste.html.tooltip = paste0("Preço nominal: R$",teste), mascara.html.tooltip = paste0("Preço nominal: R$",mascara), luva.html.tooltip = paste0("Preço nominal: R$",luva), alcoo.html.tooltip = paste0("Preço nominal: R$",alcoo), teste = log(teste), alcoo = log(alcoo), mascara = log(mascara), luva = log(luva)) %>%
  googleVis::gvisLineChart(xvar = 'nivel_data2', yvar = c("alcoo", "alcoo.html.tooltip", "mascara", "mascara.html.tooltip", "luva", "luva.html.tooltip", "teste", "teste.html.tooltip"), options = list(height=500, vAxis = "{title: 'Preço (log)'}"))

print(dump, "chart")
```

# IV. Valores incompatíveis do contrato
Como dito anteriormente, foi identificado que, ao contrário do RS, o valor do contrato no TCE-PE difere da soma dos valores dos itens. Essa seção busca destrinchar os contratos que encontram tal incoerência. Há muitos contratos com uma diferença inexpressiva de valor, por isso já vamos excluir aqueles cuja diferença seja menor que R$ 1,00.

```{r}
divergencias <- item_contrato %>%
  group_by(id_contrato) %>%
  summarise(total_contrato = sum(vl_item_contrato*qt_itens_contrato)) %>%
  unique() %>%
  left_join(select(info_contrato, id_contrato, vl_contrato, cd_orgao)) %>%
  left_join(select(orgaos, cd_orgao, nome_municipio)) %>%
  filter(total_contrato != vl_contrato) %>%
  mutate(diferenca = total_contrato - vl_contrato) %>%
  filter(abs(diferenca) > 1) %>%
  arrange(desc(abs(diferenca)))

divergencias
```
Temos então 167 contratos nessa condição. O mais chamativo de todos eles consiste no 
[Contrato nº 48010241/2020](https://comprasemergenciais.transparencia.org.br/contratos/fdb47081cada6470ef63777d290be6ed) da capital Recife. A soma dos itens do contrato totaliza bilhões de reais, enquanto o valor correto é um milésimo disso, 2,7 milhões de reais. Um dos principais problemas consiste nas unidades reportadas no item. Os dados inseridos pela prefeitura dão a entender que houveram 67.500.000 unidades compradas do primeiro item (Dieta nutricionalmente completa) e 3.600.000 unidades do segundo (Nutrição parentaral com até 100gr de aminoácidos). Consultando a [íntegra do contrato](https://sistemas.tce.pe.gov.br/audinArquivos/licon/contrato/512/LICON_Contrato_512_2020_48010241_893329.pdf) fica claro que houve um erro de digitação ao inserir 1000 vezes mais unidades do que o acordo previsto.

Nesse caso, por conta de um erro de digitação no número de unidades, a soma dos itens ultrapassou o valor do contrato. Mas há casos em que houve erro de digitação nas informações do contrato, deixando-o além do valor real acordado, o que pode ser percebido por ser maior do que a soma do valor dos itens. É a situação do [Contrato nº 48010118/2020](https://comprasemergenciais.transparencia.org.br/contratos/7ac8935857e4d2b6fd3e2c180f571e41) também de Recife. Por algum motivo, o valor inserido no campo do contrato (R\$ 6.450.000,00) não é o mesmo presente na [íntegra do contrato](https://sistemas.tce.pe.gov.br/audinArquivos/licon/contrato/512/LICON_Contrato_512_2020_48010118_890468.pdf) (R\$4.300.000,00). Uma observação relevante é que esse contrato foi posteriormente rescindido por acordo entre as partes.

Vamos listar os municípios que apresentam as maiores divergências

```{r}
divergencias %>%
  group_by(nome_municipio) %>%
  summarise(n_div = n_distinct(id_contrato), total_divergencias = sum(abs(diferenca))) %>%
  arrange(desc(total_divergencias))
```

Recife aparece com destaque não apenas pela soma de divergências - o que é esperando considerando o erro bilionário de digitação visto anteriormente - mas também com o segundo maior número de contratos com valores divergentes, com um total de 18. Entretanto, é importante contextualizar que, por ser capital, o município também possui um número maior de contratos bem como valores elevados. Em contraste, Caruaru, a 4ª cidade mais populosa do estado, possui 21 contratos com valores incompatíveis entre o visto no campo de contrato e na soma dos valores dos itens. Em termos da soma dos valores, no entanto, o município encontra-se abaixo de diversos outros, com um total de R$ 58.014,34 divergentes.

Depois de Recife, o município que possui o maior valor divergente é Vitória de Santo Antão, com R$ 1.635.519,72 diferentes entre o que está no campo de contrato e o que está na soma dos itens do contrato. Olhando em detalhes, fica evidente o motivo dessa divergência. No [Contrato nº 47/2020](https://comprasemergenciais.transparencia.org.br/contratos/5f8f5b3eca0d5cf1b70bc702406dea1d), há aquisição de uma cesta, com os itens descritos referindo-se às unidades presentes na cesta. Ocorre que foram contratadas 15 mil cestas ([íntegra do contrato](https://sistemas.tce.pe.gov.br/audinArquivos/licon/contrato/723/LICON_Contrato_723_2020_47_913166.pdf). Por isso o valor da soma dos itens precisa ser multiplicado por 15 mil para obter o valor correto presente no contrato. Os outros dois contratos incorretos no município se tratam de situações idênticas (Contratos nº [46/2020](https://comprasemergenciais.transparencia.org.br/contratos/b7578c8a0b052f40d3b89511e8671235) - [íntegra](https://sistemas.tce.pe.gov.br/audinArquivos/licon/contrato/723/LICON_Contrato_723_2021_002_975462.pdf) e [002/2021](https://comprasemergenciais.transparencia.org.br/contratos/bc263982e38e31040008b0f0eeb06b5d) - [íntegra](https://sistemas.tce.pe.gov.br/audinArquivos/licon/contrato/723/LICON_Contrato_723_2020_46_914454.pdf))

> *ATENÇÃO: Talvez caiba verificar junto ao TCE-PE se isso de fato consiste numa forma incorreta de preencher os dados ou, pelo contrário, é o que é estabelecido, considerando que permite ver em mais detalhes quando a compra é de diversos itens. A outra alternativa seria prencheer apenas "15 mil cestas" no campo de itens.*