---
title: "2. Análise compras emergenciais - PE"
author: "Jonas Coelho"
date: "16/06/2021"
output: 
  html_document:
    toc: true
    toc_float: true
    df_print: paged
    code_folding: hide
---
```{css, echo=FALSE}
body {
    position: absolute;
    left: 0px;}
```

```{r setup, include=FALSE}
knitr::opts_chunk$set(echo = TRUE)
```

```{r}
library(dplyr)
library(ggplot2)
library(knitr)
library(kableExtra)
library(caret)

options(scipen = 9999)
```

# I. Introdução

Essa análise busca repetir o que foi realizado em 2020 para a análise de compras emergenciais do Rio Grande do Sul, agora para o estado de Pernambuco.

Como no doc 1, os dados são extraídos diretamente da base do Tá de Pé, porém, para garantir que a análise permaneça a mesma, o resultado de cada query foi salvo em um csv carregado na análise desse doc.


```{r}
# Importar arquivos
item_contrato <- readr::read_csv("../dados/item_contrato_covid.csv", col_types = readr::cols(.default = "c"))
info_contrato <- readr::read_csv("../dados/info_contrato_covid.csv", col_types = readr::cols(.default = "c"))
item_licitacao <- readr::read_csv("../dados/item_licitacao_covid.csv", col_types = readr::cols(.default = "c"))
orgaos <- readr::read_csv("../dados/orgaos_covid.csv", col_types = readr::cols(.default = "c"))
casos <- readr::read_csv2("../dados/casos.csv", col_types = readr::cols(.default = "c"))
similares <- readr::read_csv("../dados/itens_similares_covid_11_06_2021.csv", col_types = readr::cols(.default = "c"))
empenho <- readr::read_csv("../dados/info_empenhos_covid.csv", col_types = readr::cols(.default = "c"))

alertas <- readr::read_csv("../dados/alertas_covid_joined.csv", col_types = readr::cols(.default = "c"))

cnpjs <- readr::read_csv("../dados/dados_cadastrais.csv", col_types = readr::cols(.default = "c"))

```

Para dados do IBGE, nós podemos usar a biblioteca SIDRAR. Porém, para evitar requests desnecessários, vamos deixar as tabelas de interesse já salvas localmente e carregá-las direto dos arquivos. O código para obtenção dos dados pode ser visualizado abaixo.

```{r}
load('../dados/ibge.rdata')
```

```{r eval=FALSE}
pib_mun <- sidrar::get_sidra(api = "/t/5938/n6/all/v/37/p/last%201/d/v37%200") %>%
  janitor::clean_names() %>%
  select(municipio_codigo, municipio, valor) %>%
  rename(pib = valor)


pop <- sidrar::get_sidra(6579,
                         period = '2020',
                         variable = 9324,
                         geo = "City") %>%
  janitor::clean_names() %>%
  select(municipio_codigo, municipio, valor) %>%
  rename(pop = valor)
```

Como antes, é necessário filtrar o arquivo do Ministério da Saúde com casos registrados para manter a linha com informações mais recentes.

```{r}
# Filtrar apenas valores máximos de casos e óbitos
casos <- casos %>% mutate(data = as.Date(data, format="%Y-%m-%d"))

equivalencias_codigos <- pop %>%
  select(municipio_codigo) %>%
  mutate(cod_sem_ver = substr(municipio_codigo, 1,6))

max_casos <- casos %>% group_by(codmun) %>% top_n(1, data) %>%
  janitor::clean_names() %>%
  left_join(equivalencias_codigos, by = c('codmun' = 'cod_sem_ver')) %>%
  rename(cd_municipio_ibge = municipio_codigo)
```

Também vamos filtrar as compras apenas no nível municipal. Também iremos usar apenas as compras de Pernambuco para uma análise mais uniformizada.

```{r}
# Filtrar apenas dados municipais
item_contrato_old <- item_contrato

item_contrato <- item_contrato %>%
  left_join(select(orgaos, id_orgao, cd_municipio_ibge, esfera), by="id_orgao") %>%
  filter(esfera == "MUNICIPAL" & sigla_estado == 'PE') %>%
  mutate(vl_item_contrato = as.numeric(vl_item_contrato), vl_total_item_contrato = as.numeric(vl_total_item_contrato), qt_itens_contrato = as.numeric(qt_itens_contrato))

info_contrato_old <- info_contrato

info_contrato <- info_contrato %>%
  filter(id_contrato %in% item_contrato$id_contrato) %>%
  mutate(vl_contrato = as.numeric(vl_contrato))
```


Agora vamos gerar tabelas adicionais que irão auxiliar na tarefa de analisar esses dados. A primeira delas é a de licitações efetivadas. Com base na tabela original de itens dos contratos, iremos ver quantas ids de licitações por cada município. Dessa forma, teremos uma lista apenas daquelas licitações que foram efetivadas. Não é correto dizer que são licitações com contratos assinados porque em alguns casos não é exigido contrato, mas a inserção dos dados é feita ainda assim na tabela de informações de contratos.

```{r}
# Somar licitações efetivadas
cont_licit_efetivadas <- item_contrato %>%
  group_by(cd_municipio_ibge, id_licitacao) %>%
  summarize(lic_concluidas=n()) %>%
  group_by(cd_municipio_ibge) %>%
  summarize(lic_concluidas=n())
```

Antes, tínhamos desenvolvido um regex para identificar possíveis serviços (e excluir da análise visto que só estamos focados em compras). Agora, já possuímos uma coluna na base indicando isso. Vamos ver se nosso código antigo é sub ou superinclusivo, comparativamente.

```{r}
servicos <- item_contrato %>%
  mutate(ds_item = tolower(iconv(ds_item , from="UTF-8", to="ASCII//TRANSLIT"))) %>%
  mutate(flag_servico = ifelse(stringr::str_detect(ds_item, "(contratacao de empresa)|(prestacao de servico[s]?)|^servico[s]?|(a prestacao de)|(contratacao de prestacao)|(contratacao de servico)|(aluguel/loca)|servia|(contratacao contratacao de)|(contratacao da empresa)|(contratacao de)|(repasse hospital)|(empenho global)|(locacao de infraestrutura)|(fornecimento de alimentacao)|(fornecimento de gestao)|(contratacao emergencial gerenciamento)|(gerenciamento, operacionalizacao)|(reforma do predio)|(execucao de obras)|(contratacao, de servicos)|convenio"), 1, 0))
  
```

```{r}
servicos %>%
  filter((servico == 0 & flag_servico == 1) | (servico == 1 & flag_servico == 0)) %>%
  nrow()
```

Tudo certo podemos prosseguir. Agora vamos criar as tabelas com os valores pagos a cada fornecedor. Teremos que fazer uma mudança em relação ao ano passado, no entanto. Antes, usamos os valores liquidados como referência do que foi repassado a cada fornecedor. Para Pernambuco, a tabela de empenhos ainda não pode ser associada com a de contratos/licitação, por esse motivo a análise terá que ser feita com base nos contratos assinados, independentemente dos valores repassados aos fornecedores.

```{r}
fornecedores_mun <- info_contrato %>%
  mutate(vl_contrato = as.numeric(vl_contrato),
    vl_contrato = tidyr::replace_na(vl_contrato, 0)) %>%
  left_join(select(orgaos, id_orgao, cd_municipio_ibge, nome_municipio)) %>%
  group_by(id_contrato, nr_documento_contratado, cd_municipio_ibge) %>%
  summarize(vl_contrato = sum(vl_contrato)) %>%
  group_by(nr_documento_contratado, cd_municipio_ibge) %>%
  summarize(vl_contrato = sum(vl_contrato), lic_concluidas=n_distinct(id_contrato)) %>% 
  group_by(nr_documento_contratado) %>%
  summarize(lic_concluidas=sum(lic_concluidas), vl_contrato = sum(vl_contrato), municipios_contratantes= n_distinct(cd_municipio_ibge))


fornecedores <- select(info_contrato, nr_documento_contratado) %>%
  group_by(nr_documento_contratado) %>%
  slice(1) %>%
  ungroup() %>%
  right_join(fornecedores_mun) %>%
  group_by(nr_documento_contratado) %>%
  summarize(lic_concluidas=sum(lic_concluidas), municipios_contratantes=sum(municipios_contratantes), vl_contrato = sum(vl_contrato)) %>%
  left_join(select(cnpjs, cnpj, razao_social, nome_fantasia, data_situacao_cadastral, municipio), by = c('nr_documento_contratado' = 'cnpj'))
```
Outra tabela necessária é a soma de compras feitas de "objetos", ou seja, tudo aquilo que não for considerado serviço:

```{r}
# Somar valores não-serviços
soma_mun_item_contr_filtrados <- item_contrato %>%
  filter(servico == 'false') %>%
  group_by(cd_municipio_ibge) %>% 
  summarise(soma_vl_contrato_objetos = sum(vl_total_item_contrato), soma_qt_itens_contrato_objetos = sum(qt_itens_contrato)) %>%
  unique()
```


Em seguida, vamos gerar a tabela de remédios sem eficácia comprovada.

```{r}
# Remédios
remedios <- item_contrato %>%
  mutate(ds_item = tolower(iconv(ds_item , from="UTF-8", to="ASCII//TRANSLIT"))) %>%
  filter(stringr::str_detect(ds_item, "cloroquina|ivermectina|azitromicina")) %>%
  mutate(flag_remedio = 1)

lista_remedios <- c("cloroquina", "ivermectina", "azitromicina")

# Criar coluna tipo remedio
remedios <- lista_remedios %>%
  purrr::map(function(x) {
    remedios %>%
      mutate(selec = stringr::str_detect(ds_item, x), categoria_item = x) %>%
      filter(selec == TRUE)
  }) %>%
  bind_rows() %>%
  distinct(id_item_contrato, .keep_all= TRUE)

# Somar valores remédios
soma_remedios <- remedios %>%
  group_by(cd_municipio_ibge) %>% 
  summarise(soma_vl_tota_item_contrato_objetos = sum(vl_total_item_contrato), soma_contrato_objetos = n_distinct(id_contrato)) %>%
  left_join(select(orgaos, cd_municipio_ibge, nome_municipio)) %>%
  unique()

soma_remedios_categoria <- remedios %>%
  group_by(categoria_item) %>% 
  summarise(soma_vl_tota_item_contrato_objetos = sum(vl_total_item_contrato), soma_contrato_objetos = n_distinct(id_contrato), municipios_contratantes = n_distinct(cd_municipio_ibge)) %>%
  unique()
```

Agora vamos gerar as tabelas com os dados econômicos e demográficos dos municípios, bem como os seus gastos totais.

> **ATENÇÃO:** Para o RS, a coluna "*vl_total_item_contrato*" da tabela "*item_contratos*" representa corretamente o valor total do contrato ao multiplicar a quantidade de itens pelo valor unitário. No entanto, para PE, essas duas dimensões não estão em sincronia com o valor total do contrato, gerando valores excepcionais no cálculo (por exemplo o contrato db47081cada6470ef63777d290be6ed que possui um valor total calculado de 2 bilhões, mas cujo real valor é 2 milhões de reais). Por esse motivo, podemos apenas utilizar a coluna de valor do contrato da tabela "*info_contratos*". Mais informações sobre isso estão na seção final do doc.

```{r}
# Somar valores contratados todos
soma_mun_item_contr <- info_contrato %>%
  left_join(select(orgaos, id_orgao, cd_municipio_ibge, nome_municipio)) %>%
  group_by(cd_municipio_ibge, nome_municipio) %>% 
  summarise(soma_vl_contrato = sum(vl_contrato)) %>%
  left_join(select(pib_mun, municipio_codigo, pib), by= c("cd_municipio_ibge" = "municipio_codigo")) %>%
  left_join(select(pop, municipio_codigo, pop), by= c("cd_municipio_ibge" = "municipio_codigo")) %>%
  left_join(select(max_casos, cd_municipio_ibge, casos_acumulado, obitos_acumulado)) %>%
  left_join(cont_licit_efetivadas, by = c("cd_municipio_ibge")) %>%
  left_join(soma_mun_item_contr_filtrados, by = c("cd_municipio_ibge")) %>%
  unique() %>%
  mutate(casos_acumulado = as.numeric(casos_acumulado), obitos_acumulado = as.numeric(obitos_acumulado)) %>%
  select(-cd_municipio_ibge) %>%
  relocate(nome_municipio, .before = soma_vl_contrato)

# Calculcar variáveis proporcionais
soma_mun_item_contr <- soma_mun_item_contr %>%
  mutate(valor_sobre_pib = soma_vl_contrato/pib) %>%
  mutate(valor_sobre_pop = soma_vl_contrato/pop) %>%
  mutate(valor_sobre_casos = soma_vl_contrato/casos_acumulado) %>%
  mutate(valor_sobre_obitos = soma_vl_contrato/obitos_acumulado) %>%
  mutate(casos_sobre_hab = casos_acumulado/pop) %>%
  mutate(obitos_sobre_hab = obitos_acumulado/pop) %>%
  left_join(select(orgaos, cd_municipio_ibge, nome_municipio))
```

Encerrando essa primeira etapa de tabelas, vamos partir agora para as tabelas de itens mais comprados. 

```{r}
# Filtrar similares
similares_filtrado <- similares %>%
  mutate(ds_1_item_pesq = tolower(iconv(ds_1_item_pesq, from="UTF-8", to="ASCII//TRANSLIT")), ds_2_item_pesq = tolower(iconv(ds_2_item_pesq, from="UTF-8", to="ASCII//TRANSLIT")), ds_3_item_pesq = tolower(iconv(ds_3_item_pesq, from="UTF-8", to="ASCII//TRANSLIT"))) %>%
  group_by(id_item_pesquisado) %>%
  top_n(1, id_item_similar) %>%
  filter(stringr::str_detect(ds_3_item_pesq, "mascara[s]?|teste[s]?|avental?|alcool?|luva[s]?|termometro?|macacao?|touca?|protetor?|oculos?|sabonete?|sabao?|oximetro?|jaleco?|detergente?|kit?"))

itens_epis <- item_contrato %>%
  filter(servico == 'false') %>%
  mutate(ds_item = tolower(iconv(ds_item, from="UTF-8", to="ASCII//TRANSLIT"))) %>%
  filter(stringr::str_detect(ds_item, "mascara|aventa|luva|macac|touca|oculos|jaleco|sapatilha|teste|alcoo|termometro|sabonete|oximetro|sabao|detergente|desinfentante|uniforme|tapete|detergente|hipoclorito|sapato|viseira")) %>%
  group_by(ds_1) %>%
  summarize(aquisicoes = n_distinct(id_licitacao), total_comprado = sum(qt_itens_contrato), total_valor_comprado = sum(vl_total_item_contrato))

medianas <- similares_filtrado %>%
  filter(stringr::str_detect(ds_1_item_pesq, "mascara[s]?|teste[s]?|avental?|alcool?|luva[s]?|termometro?|macacao?|touca?|protetor?|oculos?|sabonete?|sabao?|oximetro?|jaleco?|detergente?") & unidade_medida_item_pesq == "UN") %>%
  group_by(ds_1_item_pesq) %>%
  top_n(1, mediana_no_estado) %>%
  select(ds_1_item_pesq, mediana_no_estado) %>%
  unique()
```

Agora vamos importar os valores dos dados obtidos no RS.

```{r}
load('../dados/regressoes.RData')
```

E preencher com as estimativas em PE.

```{r}
#! Criar listas
selecao <- c("mascara","aventa","luva","macac","touca","oculos","jaleco","sapatilha","teste","alcoo","sabonete","sabao","detergente","desinfetante","uniforme","detergente","hipoclorito","sapato","viseira")

reg_itens_analise <- item_contrato %>%
  mutate(ds_item = tolower(iconv(ds_item, from="UTF-8", to="ASCII//TRANSLIT")))

# Criar indicadores de mais informação
reg_itens_analise <- reg_itens_analise %>%
  mutate(flag_pacote = if_else((stringr::str_detect(ds_item, "pacote|com \\d|c/ \\d|c \\d|\\d un|unidades|und|\\d uni|c/\\d|kg| un |cx|pacote|pct|kg|und|quilo| unid ") & !stringr::str_detect(ds_item, "\\dl|\\d l|\\d ml|\\dml" )),1,0),
         flag_material = if_else(stringr::str_detect(ds_item, "tecido|latex|material|tnt|plastic|plastic|pvc|pff|acrilic|algodao|polipropileno|nitrilica|borracha|polietileno|n95|galvanizado|poliester|inox|vinil|mdf|aluminio|nylon|ferro|policarbonato|nao-tecido|nitrilica|prata|metalica|microfibra|\\(tnt\\)|acrilica"),1,0),
         flag_detalhe_ad = if_else(stringr::str_detect(ds_item, "tamanho|cor|elastico|cm|100%|branco|ambidestra|esteril|impermeavel|gramatura|mg|atoxica|preto|natural|azul|medindo|mm|branca|lubrificada|capacidade|bioabsorvivel|certificado|peso|comprimento|lei|nbr|normas|caracteristicas|costura|dimensoes|bolsos|abnt|flexivel|infantil|anvisa|sanfonada|densidade|certificacao|gramas|inmetro|antiderrapante"),1,0),
         nivel_data2 = as.Date(stringr::str_sub(dt_inicio_vigencia, start = 1L, end = 10), tryFormats = c("%Y-%m-%d"))
  )

# Filtrar pela seleção de itens
reg_itens_analise <- selecao %>%
  purrr::map(function(x) {
    reg_itens_analise %>%
      mutate(selec = stringr::str_detect(ds_item, x), categoria_item = x) %>%
      filter(selec == TRUE)
  }) %>%
  bind_rows() %>%
  distinct(id_item_contrato, .keep_all= TRUE)

# Criar variaveis por item
reg_itens_analise2 <- reg_itens_analise %>%
  filter(vl_item_contrato > 0.1) %>%
  filter(!stringr::str_detect(ds_item, "lavadora de pressao|totem|totens|toten|dispenser")) %>%
  group_by(categoria_item) %>%
  mutate(tamanho_texto = stringr::str_length(ds_item),
         n_palavras = sapply(strsplit(ds_item, " "), length),
         bol_nao_unidade = if_else(sg_unidade_medida == "UN", 0, 1),
         median_palavras = median(n_palavras),
         palavras_perc = n_palavras/median_palavras,
         bol_1_uni = if_else(qt_itens_contrato == 1, 1, 0),
         nivel_data2 = lubridate::floor_date(as.Date(stringr::str_sub(dt_inicio_vigencia, start = 1L, end = 10), tryFormats = c("%Y-%m-%d")),"month")) %>%
  ungroup()

reg_itens_analise2 <- reg_itens_analise2 %>%
  group_by(categoria_item,nivel_data2) %>%
  mutate(median_price = median(vl_item_contrato, na.rm=T),
         price_perc = vl_item_contrato/median_price,
         flag_pre_e_uni = if_else(bol_1_uni == 1 & price_perc > 1.5 & bol_nao_unidade == 0, 1, 0)) %>%
  ungroup

# Preencher com valores estimado
reg_itens_analise2 <- reg_itens_analise2 %>%
  mutate(estimativa_med_cor = predict(reg_med_cor, reg_itens_analise2),
         estimativa_material = predict(reg_material, reg_itens_analise2))
```

# II. Descrição

Aqui serão apresentados os dados gerados anteriormente. As análises e conclusões inferidas a partir deles estão detalhadas na seção IV.

## Número de municípios com contratos
```{r}
length(unique(item_contrato$cd_municipio_ibge))
```

No total, há 185 municípios em Pernambuco. Isso significa que temos informações para 85% do estado.

## Número de licitações realizadas
```{r}
length(unique(item_contrato$id_licitacao))
```

## Total gasto
```{r}
sum(as.numeric(info_contrato$vl_contrato))
```

No total, foram contratados R$ 462.255.921 pelos municípios pernambucanos, o que corresponde a uma média de quase R\$ 3 milhões por município, um valor consideravelmente alto, mesmo quando se tem em perspectiva que corresponde a gastos de um ano inteiro. Vamos ver por município para ver se encontramos algo suspeito nos valores obtidos. Os municípios abaixo estão listados pelo valor total dos contratos, mas podem ser reordenados por qualquer uma das demais variáveis.

## Tabela descritiva por município
```{r}
soma_mun_item_contr %>%
  filter(!is.na(cd_municipio_ibge)) %>%
  select(cd_municipio_ibge, soma_vl_contrato, pop, casos_acumulado, obitos_acumulado, lic_concluidas, valor_sobre_pib, valor_sobre_pop, casos_sobre_hab, obitos_sobre_hab) %>%
  left_join(select(orgaos, id_orgao, cd_municipio_ibge, nome_municipio)) %>%
  select(nome_municipio, soma_vl_contrato, pop, casos_acumulado, obitos_acumulado, lic_concluidas, valor_sobre_pib, valor_sobre_pop, casos_sobre_hab, obitos_sobre_hab) %>%
  unique() %>%
  arrange(desc(as.numeric(soma_vl_contrato))) %>%
  DT::datatable(filter = 'top') %>%
  DT::formatRound(c("soma_vl_contrato", "valor_sobre_pib", "valor_sobre_pop", "casos_sobre_hab", "obitos_sobre_hab"), digits=2) %>%
  DT::formatCurrency("soma_vl_contrato", currency="R$") %>%
  DT::formatRound(c('pop', 'casos_acumulado', 'obitos_acumulado'), interval = 3, digits=0)
```

## Regressões gastos com casos registrados
```{r}
summary(lm(soma_vl_contrato ~ casos_acumulado, data=soma_mun_item_contr))
summary(lm(soma_vl_contrato ~ casos_sobre_hab, data=soma_mun_item_contr))
```

## Tabela descritiva fornecedores
```{r}
fornecedores %>%
  arrange(desc(vl_contrato)) %>%
  select(razao_social, nome_fantasia, lic_concluidas, municipios_contratantes, vl_contrato, municipio, data_situacao_cadastral, nr_documento_contratado) %>%
  DT::datatable(filter = 'top') %>%
  DT::formatRound("vl_contrato", digits=2) %>%
  DT::formatCurrency("vl_contrato", currency="R$") %>%
  DT::formatDate("data_situacao_cadastral", method = 'toLocaleDateString')
```


## 10 maiores valores contratados
```{r}
soma_mun_item_contr %>%
  select(nome_municipio, soma_vl_contrato, valor_sobre_pop, valor_sobre_casos, lic_concluidas) %>%
  unique() %>%
head(arrange(desc(soma_vl_contrato)), n = 10) %>%
  kable(align="l", format.args = list(big.mark = ","), digits=2) %>%
  kable_styling(bootstrap_options = c("striped"), position = "center")
```


# III. Termos mais comuns e EPI

Nesta seção, vamos verificar quais os termos mais comuns nas descrições dos itens.

## Tabela de frequência de palavras com base na descrição completa
```{r}
data.frame(table(unlist(strsplit(tolower(iconv(item_contrato$ds_item, from="UTF-8", to="ASCII//TRANSLIT")), " ")))) %>%
  arrange(desc(Freq)) %>%
  kable(align="l", format.args = list(big.mark = ","), digits=0) %>%
  kable_styling(bootstrap_options = c("striped"), position = "center") %>%
  scroll_box(width = "100%", height = "200px")
```

## Tabela de frequência de palavras com base nas três primeiras palavras da descrição
```{r}
data.frame(table(unlist(strsplit(tolower(iconv(item_contrato$ds_3, from="UTF-8", to="ASCII//TRANSLIT")), " ")))) %>%
  arrange(desc(Freq)) %>%
  kable(align="l", format.args = list(big.mark = ","), digits=0) %>%
  kable_styling(bootstrap_options = c("striped"), position = "center") %>%
  scroll_box(width = "100%", height = "200px")
```

É possível notar que alguns itens frequentes nas compras do RS também estão presentes em PE. Tais como Luva, Mascara, Alcool, Avental etc.

Assim como antes, podemos gerar um gráfico com o número de contratos para cada um dos itens

```{r}
selecao <- c("mascara","aventa","luva","macac","touca","oculos","jaleco","sapatilha","teste","alcoo","sabonete","sabao","detergente","desinfetante","uniforme","detergente","hipoclorito","sapato","viseira")

reg_itens_analise <- item_contrato %>%
  mutate(ds_item = tolower(iconv(ds_item, from="UTF-8", to="ASCII//TRANSLIT")))

# Filtrar pela seleção de itens
reg_itens_analise <- selecao %>%
  purrr::map(function(x) {
    reg_itens_analise %>%
      mutate(selec = stringr::str_detect(ds_item, x), categoria_item = x) %>%
      filter(selec == TRUE)
  }) %>%
  bind_rows() %>%
  distinct(id_item_contrato, .keep_all= TRUE)

reg_itens_analise2 <- reg_itens_analise %>%
  mutate(nivel_data2 = lubridate::floor_date(as.Date(stringr::str_sub(dt_inicio_vigencia, start = 1L, end = 10), tryFormats = c("%Y-%m-%d")),"month")) %>%  group_by(categoria_item,nivel_data2) %>%
  mutate(median_price = median(vl_item_contrato, na.rm=T),
         price_perc = vl_item_contrato/median_price)%>%
  ungroup

pal <- RColorBrewer::brewer.pal(name = "Set2", n = 7)

reg_itens_analise2 %>%
  group_by(categoria_item,nivel_data2) %>%
  mutate(median_price = median(vl_item_contrato, na.rm=T),
         compras = n(),
         soma_gastos = sum(vl_item_contrato),
         soma_unidades = sum(qt_itens_contrato)) %>%
  select(categoria_item,nivel_data2,median_price,compras,soma_gastos,soma_unidades) %>%
  unique() %>%
  filter(categoria_item %in% c("alcoo", "mascara", "luva", "teste") & nivel_data2>as.Date("2020-01-02") & nivel_data2<as.Date("2021-06-01")) %>%
  ggplot(aes(x=nivel_data2, y=compras, group=categoria_item, color=categoria_item)) +
  scale_color_manual(labels = c("Álcool", "Luva", "Máscara", "Teste"), values=pal) +
  labs(colour = "Item") + xlab("Mês") + ylab("Número de contratos") +
  scale_x_date(date_labels="%b",date_breaks  ="1 month") +
  geom_line()
```

Mediana do preço:
```{r}
reg_itens_analise2 %>%
  group_by(categoria_item,nivel_data2) %>%
  mutate(median_price = median(vl_item_contrato, na.rm=T),
         compras = n(),
         soma_gastos = sum(vl_item_contrato),
         soma_unidades = sum(qt_itens_contrato)) %>%
  select(categoria_item,nivel_data2,median_price,compras,soma_gastos,soma_unidades) %>%
  unique() %>%
  filter(categoria_item %in% c("alcoo", "mascara", "luva", "teste") & nivel_data2>as.Date("2020-01-02") & nivel_data2<as.Date("2021-06-01")) %>%
  ggplot(aes(x=nivel_data2, y=median_price, group=categoria_item, color=categoria_item)) +
  scale_color_manual(labels = c("Álcool", "Luva", "Máscara", "Teste"), values=pal) +
  labs(colour = "Item") + xlab("Mês") + ylab("Mediana do preço (escala logarítmica)") +
  scale_x_date(date_labels="%b",date_breaks  ="1 month") +
  scale_y_continuous(trans='log10') +
  geom_line()
```
