---
title: "Geração de valores medianos"
author: "Jonas Coelho"
output: 
  html_document:
    theme: cosmo
    toc: true
    toc_float:
      collapsed: false
    number_sections: true
    df_print: paged
    code_folding: show
---

```{r setup, include=FALSE}
knitr::opts_chunk$set(echo = TRUE)
```

```{r message=FALSE, warning=FALSE}
library(dplyr)
library(knitr)
library(kableExtra)

options(scipen = 9999)
```

# Introdução

Esse documento busca exemplificar o processo de obtenção de médias e medianas dos itens adquiridos pelos municípios gaúchos e pernambucanos entre março de 2020 e junho de 2021.

Os csvs obtidos são retirados diretamente da base do Tá de Pé - Compras Emergenciais.

```{r message=FALSE, warning=FALSE}
# Importar arquivos
item_contrato <- readr::read_csv("../dados/item_contrato_covid.csv", col_types = readr::cols(.default = "c"))
info_contrato <- readr::read_csv("../dados/info_contrato_covid.csv", col_types = readr::cols(.default = "c"))
orgaos <- readr::read_csv("../dados/orgaos_covid.csv", col_types = readr::cols(.default = "c"))
similares <- readr::read_csv("../dados/itens_similares_covid_11_06_2021.csv", col_types = readr::cols(.default = "c"))

```

Iremos utilizar duas tabelas: as de informações do contrato e de informações dos itens do contrato. Ambas serão filtradas para manter apenas as compras realizadas por entidades municipais.
```{r}
# Filtrar apenas dados municipais
item_contrato_old <- item_contrato

item_contrato <- item_contrato %>%
  left_join(select(orgaos, id_orgao, cd_municipio_ibge, esfera), by="id_orgao") %>%
  filter(esfera == "MUNICIPAL") %>%
  mutate(vl_item_contrato = as.numeric(vl_item_contrato), vl_total_item_contrato = as.numeric(vl_total_item_contrato), qt_itens_contrato = as.numeric(qt_itens_contrato))

info_contrato_old <- info_contrato

info_contrato <- info_contrato %>%
  filter(id_contrato %in% item_contrato$id_contrato) %>%
  mutate(vl_contrato = as.numeric(vl_contrato))
```


# Cálculo presente no site do Tá de Pé

O Tá de Pé utiliza a mediana do preço dos dos produtos com base nas primeiras palavras da descrição, traçando uma similaridade entre os produtos. 

```{r}
# Filtrar similares
similares_filtrado <- similares %>%
  mutate(ds_1_item_pesq = tolower(iconv(ds_1_item_pesq, from="UTF-8", to="ASCII//TRANSLIT")), ds_2_item_pesq = tolower(iconv(ds_2_item_pesq, from="UTF-8", to="ASCII//TRANSLIT")), ds_3_item_pesq = tolower(iconv(ds_3_item_pesq, from="UTF-8", to="ASCII//TRANSLIT")), unidade_medida_item_pesq = tolower(iconv(unidade_medida_item_pesq, from="UTF-8", to="ASCII//TRANSLIT"))) %>%
  group_by(id_item_pesquisado) %>%
  top_n(1, id_item_similar) %>%
  filter(stringr::str_detect(ds_3_item_pesq, "mascara[s]?|teste[s]?|avental?|alcool?|luva[s]?|termometro?|macacao?|touca?|protetor?|oculos?|sabonete?|sabao?|oximetro?|jaleco?|detergente?|kit?"))

medianas_pe <- similares_filtrado %>%
  left_join(select(item_contrato, id_item_contrato, sigla_estado), by = c("id_item_pesquisado" = "id_item_contrato")) %>%
  filter(sigla_estado == "PE") %>%
  filter(stringr::str_detect(ds_1_item_pesq, "mascara[s]?|teste[s]?|avental?|alcool?|luva[s]?|termometro?|macacao?|touca?|protetor?|oculos?|sabonete?|sabao?|oximetro?|jaleco?|detergente?") & stringr::str_detect(unidade_medida_item_pesq,"un?|ud?")) %>%
  group_by(ds_1_item_pesq) %>%
  top_n(1, mediana_no_estado) %>%
  select(ds_1_item_pesq, mediana_no_estado) %>%
  unique()

medianas_rs <- similares_filtrado %>%
  left_join(select(item_contrato, id_item_contrato, sigla_estado), by = c("id_item_pesquisado" = "id_item_contrato")) %>%
  filter(sigla_estado == "RS") %>%
  filter(stringr::str_detect(ds_1_item_pesq, "mascara[s]?|teste[s]?|avental?|alcool?|luva[s]?|termometro?|macacao?|touca?|protetor?|oculos?|sabonete?|sabao?|oximetro?|jaleco?|detergente?") & unidade_medida_item_pesq == "un") %>%
  group_by(ds_1_item_pesq) %>%
  top_n(1, mediana_no_estado) %>%
  select(ds_1_item_pesq, mediana_no_estado) %>%
  unique()
```

Nesse caso, os itens são classificados de acordo com a escrita de cada palavra. Então, por exemplo, "luva-nitrilica" é considerada um item diferente de "luva". Por esse motivo, vamos gerar uma classificação mais abrangente, a partir da presença dos radicais das palavras na descrição dos produtos.

```{r}
#! Criar listas
selecao <- c("mascara","aventa","luva","macac","touca","oculos","jaleco","sapatilha","teste","alcoo","sabonete","sabao","detergente","desinfetante","uniforme","detergente","hipoclorito","sapato","viseira")

itens_convertidos <- item_contrato %>%
  mutate(ds_item = tolower(iconv(ds_item, from="UTF-8", to="ASCII//TRANSLIT")))

# Filtrar pela seleção de itens
itens_convertidos <- selecao %>%
  purrr::map(function(x) {
    itens_convertidos %>%
      mutate(selec = stringr::str_detect(ds_item, x), categoria_item = x) %>%
      filter(selec == TRUE)
  }) %>%
  bind_rows() %>%
  distinct(id_item_contrato, .keep_all= TRUE)

# Adicionar data, filtrar valores insignificantes e manter apenas itens com compras por unidade
itens_convertidos <- itens_convertidos %>%
  mutate(sg_unidade_medida = tolower(iconv(sg_unidade_medida, from="UTF-8", to="ASCII//TRANSLIT"))) %>%
  filter(vl_item_contrato > 0.1 & stringr::str_detect(sg_unidade_medida,"un?|ud?")) %>%
  filter(!stringr::str_detect(ds_item, "lavadora de pressao|totem|totens|toten|dispenser")) %>%
  group_by(categoria_item) %>%
  mutate(nivel_data2 = lubridate::floor_date(as.Date(stringr::str_sub(dt_inicio_vigencia, start = 1L, end = 10), tryFormats = c("%Y-%m-%d")),"month")) %>%
  ungroup()

# Gerar DF por mês e UF
itens_mes_uf <- itens_convertidos %>%
  group_by(categoria_item,nivel_data2, sigla_estado) %>%
  mutate(median_price = median(vl_item_contrato, na.rm=T),
         n_itens = n()) %>%
  ungroup %>%
  select(categoria_item, sigla_estado, nivel_data2, median_price, n_itens) %>%
  unique() %>%
  filter(nivel_data2 > "2020-02-01")

# Gerar DF unificado por mês apenas
itens_mes <- itens_convertidos %>%
  group_by(categoria_item,nivel_data2) %>%
  mutate(median_price = median(vl_item_contrato, na.rm=T),
         n_itens = n()) %>%
  ungroup %>%
  select(categoria_item, nivel_data2, median_price, n_itens) %>%
  unique()%>%
  filter(nivel_data2 > "2020-02-01")
```

Agora vamos exportar as tabelas em csv:

```{r}
write.csv2(itens_mes, file = '../dados/itens_mes.csv', row.names = FALSE, fileEncoding = 'UTF-8')
write.csv2(itens_mes_uf, file = '../dados/itens_mes_uf.csv', row.names = FALSE, fileEncoding = 'UTF-8')
write.csv2(medianas_pe, file = '../dados/medianas_pe.csv', row.names = FALSE, fileEncoding = 'UTF-8')
write.csv2(medianas_rs, file = '../dados/medianas_rs.csv', row.names = FALSE, fileEncoding = 'UTF-8')
```